臺灣臺北地方法院交通事件裁定　　　　100年度交聲字第265號
移送機關即
原處分機關　交通部公路總局臺北區監理所板橋監理站
異　議　人
即受處分人　呂芳曜
上列異議人即受處分人因違反道路交通管理處罰條例案件，對於
交通部公路總局臺北區監理所板橋監理站100 年3 月1 日所為之
板監裁字第裁41-C00000000號裁決處分（原舉發違反道路交通管
理事件通知單：新北市政府警察局100 年1 月26日北警交字第C0
0000000 號），聲明異議，本院裁定如下：
    主    文
異議駁回。
    理    由
一、按汽車駕駛人，駕駛汽車經測試檢定有下列情形之一者，處
    新臺幣（下同）15,000元以上60,000元以下罰鍰，並當場移
    置保管該汽車及吊扣其駕駛執照1 年：一酒精濃度超過規定
    標準；又汽車駕駛人拒絕接受第1 項測試之檢定者，處60,0
    00元罰鍰，並當場移置保管該汽車及吊銷該駕駛執照，道路
    交通安全規則第35條第1 項第1 款、第4 項分別定有明文。
    次按汽車駕駛人，曾依第35條第4 項前段規定吊銷駕駛執照
    者，3 年內不得考領駕駛執照，道路交通管理處罰條例第67
    條第2 項定有明文。至於該條例所稱汽車，依同條例第3 條
    第8 款規定，亦包括機器腳踏車在內。
二、原處分意旨略以：異議人即受處分人（下稱異議人）呂芳曜
    於民國100 年1 月26日上午3 時20分許，騎乘車牌號碼CPT-
    102 號重型機車（下稱本案機車），行經新北市○○區○○
    路與永亨路口為警攔停，並依規定對異議人實施酒測，異議
    人經警員告知酒測程序並實施酒測，有拒絕接受酒精濃度測
    試檢定之違規，為警當場舉發。移送機關因異議人未到案繳
    納罰鍰、繳交駕駛執照，以異議人違反道路交通管理處罰條
    例第35條第4 項、第65條第1 項第1 款、第3 款、第67條第
    2 項及道路交通管理事件統一裁罰基準及處理細則第41條、
    第43條、第44條、第67條規定，裁處異議人罰鍰60,000元、
    吊銷駕駛執照，自100 年4 月1 日起3 年內不得考領駕駛執
    照等語。
三、聲明異議意旨略以：異議人雖於上揭時、地遭警攔停要求進
    行酒測，然警方執法過當，未告知異議人應有權利，請求警
    員出示警員服務證，警員置之不理，異議人最終有進行酒測
    ，警方卻開拒測，為此聲明異議，並請求撤銷原處分。
四、經查：
  (一)、異議人於100 年1 月26日上午3 時20分許，騎乘本案機車
      行經新北市○○區○○路與永亨路口，為警攔停，並依規
      定欲對異議人實施酒測，異議人經警告知酒測程序，3 次
      酒測均消極不予配合，經新北市政府警察局永和分局中正
      橋派出所員警製單舉發違規，嗣經移送機關裁處60,000元
      罰鍰、吊銷駕駛執照等節，有100 年1 月26日新北市政府
      警察局北警交字第C00000000 號舉發違反道路交通管理事
      件通知單、100 年3 月1 日交通部公路總局臺北區監理所
      板橋監理站板監裁字第裁41-C00000000號違反道路交通管
      理事件裁決書影本及送達證書各1 紙在卷可稽（見本院卷
      第4 至5 頁），堪認屬實。
  (二)、按道路交通管理處罰條例第35條第4 項之所以規定「拒絕
      酒精濃度測試之檢定」，除應課予罰鍰6 萬元外，並應當
      場移置保管該汽車及吊銷該駕駛執照，較諸同條第1 項「
      汽車駕駛人，駕駛汽車經測試檢定有酒精濃度超過標準者
      ，處新臺幣1 萬5 千元以上6 萬元以下罰鍰，並當場移置
      保管該汽車及吊扣其駕駛執照1 年」之飲酒駕車處罰規定
      更為嚴格，其立法目的在於不使拒絕酒精濃度測試檢定之
      駕駛人反而獲得寬典，否則無異鼓勵駕駛人拒絕接受測試
      。倘駕駛人遭警員攔停後，直接拒絕接受酒精測試或消極
      推諉拖延，致其體內酒精濃度因時間經過而逐漸代謝降低
      ，對於其他立即配合測試之駕駛人顯難維持正義公平原則
      。是以，交通部90年8 月14日（90）交路字第048748號函
      、內政部90年8 月23日（90）警署交字第175739號函文均
      明確說明酒精濃度測試時，「以警方告知駕駛人酒精濃度
      測試標準及流程後，駕駛人如積極或消極拒絕測試，即可
      判定其拒絕接受酒精濃度測試，而不以駕駛人不配合時間
      長短為據」，又該函文2 紙存卷可查。而所謂「拒絕」，
      除了以積極之意思表示不接受酒精呼氣濃度測試以外，尚
      應包括雖有配合實施測試，但卻以消極、虛應、不配合（
      例如：口說身不動）態度以對，致前開測試無法正常實施
      者而言。
  (三)、經查，證人陳榛毅即當日舉發異議人違規之執勤員警到庭
      結稱：當日值勤時，我有穿警衣，騎乘警用巡邏車，將異
      議人攔停下來後，我請他出示駕照、行照，詢問他有無喝
      酒，異議人表示他有喝酒，我就說我要進行酒測，但可以
      讓他在現場休息15分鐘，異議人則到便利商店買水喝，15
      分鐘過後，我說要開始進行酒測，異議人喝水到差不多17
      分鐘時，我又要求即刻進行酒測，異議人卻說要看我們警
      方先前錄影的內容，我跟他說警方採證錄影必須連續、不
      可中斷，待全部錄影結束後，會給他看整段錄影，異議人
      與他朋友一直爭執就是要馬上看錄影，所以我認為異議人
      是以消極的態度拖延我們執行酒測。開始錄影後第18分鐘
      時，我決定開始進行酒測，並將酒測儀器按歸零，請異議
      人對酒測儀器吹氣，但是異議人一直拖延，不願意將嘴靠
      近酒測儀器吹嘴，進行吹氣，無法測得酒測濃度，那時酒
      測儀器就跳出1 張沒有顯示酒測值之白紙。第2 次，我再
      跟異議人說我要按開始進行酒測的按鈕，再請異議人配合
      ，異議人仍然沒有靠近吹嘴吹氣。之後第3 次施測，也是
      同樣的情形，這樣的情形持續進行了3 次，我們就決定開
      單等語（見本院卷第24頁背面至25頁），並輔以現場照片
      4 張、取締酒醉駕車作業程序規範1 紙，以佐其說（見本
      院卷第17至20頁）。審以證人陳榛毅為執勤警員係依法執
      行公務，與異議人素昧平生，亦無怨隙，目睹及取締異議
      人上開違規情事，應無設詞攀誣、或虛構違規事實以陷害
      異議人之理，況警員執行公務本身受行政懲處責任之監督
      ，到庭具結作證更以刑罰擔保其證言真實性，殊無甘冒行
      政懲處及刑法偽證罪責任而刻意誣陷異議人之必要。是證
      人上開所述證詞應屬事實，可予憑信
  (四)、經本院當庭勘驗證人值勤時之現場蒐證光碟，可知證人執
      行酒測前，確有與異議人飲用礦泉水、上廁所情形，並待
      攔停15分鐘後，始要求異議人進行酒測。證人欲進行第1
      次酒測時，亦先與異議人確認當時之時間係攔停後之第17
      分鐘，異議人應即刻接受酒測，證人將酒測器歸零（播放
      至光碟18分19秒處），異議人此時突然要求查看證人手中
      採證錄影內容，不願對酒測器吹氣，證人仍請求異議人配
      合進行酒測（播放光碟至19分10秒處），異議人則一再要
      求觀看錄影內容，不願口含酒測器進行酒測，或藉以詢問
      、質疑酒測時間應為多久、法規依據為何？攝影器材合法
      性等問題拖延受測，迄至第三次酒測（播放光碟至23分38
      秒處）完畢期間，異議人均未能檢測成功等情，有本院勘
      驗筆錄、翻拍勘驗畫面照片各1 份附卷可稽（見本院卷第
      27至35、36至91頁），是依上開勘驗內容，異議人於證人
      即執勤員警詢問是否願意接受酒測時，雖不斷以「我沒有
      說不要」、「我沒說我不測」等語搪塞，然異議人實際上
      均未有配合進行酒測行為，證人即值勤員警於3 次施測不
      成，依法開立通知單，於法有據且堪認妥適，異議人經員
      警明確告知，仍遲未配合接受酒測，核屬消極規避酒精濃
      度測試之行為無誤。異議人於上開時、地有拒絕接受酒精
      濃度測試檢定之違規行為，可堪認定。
  (五)、至異議人另辯稱：警方執法過當、未告知酒測應有之權利
      ，請求警員出示警員服務證，警員未出示，質疑員警攔停
      施測之程序違法云云。然觀以前開勘驗筆錄，證人於要求
      異議人配合施測前，有給與異議人喝水、休息15分鐘，值
      勤態度懇切、良好，並無執法過當情形。至異議人雖曾要
      求證人出示服務證，然提出要求之時間點，並非在酒測程
      序實施前或實施時請求，而係於證人要求異議人接受第3
      次酒測未果，證人欲開立罰單之際（詳見本院卷第33至同
      頁背面勘驗筆錄），佐以證人當時身著警員制服、騎乘警
      車值勤，異議人無法就證人具有警員身分諉為不知，倘有
      質疑，理應於第一時間質疑，異議人遲至證人3 次酒測未
      果後，始提出質疑，此等作為顯係為拖免警方開立罰單受
      到不利處分所為舉動，本屬可議，異議人據此質疑施測程
      序違法，亦屬無據，並非可採。
五、綜上，異議人於前揭時、地，拒絕接受酒精濃度測試之檢定
    之違規行為，至為明確，應堪認定，原處分機關依道路交通
    管理處罰條例第35條第4 項、第67條第2 項之規定，裁處異
    議人罰鍰60,000元，吊銷駕駛執照，且3 年內不得考領駕駛
    執照，核無違誤，異議人為此聲明異議，為無理由，應予駁
    回。
據上論斷，依道路交通管理處罰條例第87條第2 項、道路交通事
件處理辦法第18條，裁定如主文。
中    華    民    國   100    年    5     月    31    日
                  交通法庭  法  官    湯千慧
以上正本證明與原本無異。
如不服本裁定，應於裁定送達後5 日內向本院提出抗告狀（須附
繕本）。
                            書記官    游雅鈞
中    華    民    國   100    年    5     月    31    日